臺灣彰化地方法院彰化簡易庭小額民事判決
111年度彰小字第501號
原      告  富邦產物保險股份有限公司

法定代理人  賴榮崇
訴訟代理人  林揚軒
被      告  趙常羢
上列當事人間請求損害賠償事件，本院於民國111年10月11日言
詞辯論終結，判決如下：
    主  文
被告應給付原告新臺幣26,650元，及自民國111年6月30日起至清
償日止，按週年利率百分之5計算之利息。
訴訟費用新臺幣1,000元由被告負擔。
本判決得假執行。但被告如以新臺幣26,650元，為原告預供擔保
，得免為假執行。
    理由要領
一、小額訴訟之訴狀送達後，原告不得將原訴變更或追加他訴，
    但擴張或減縮應受判決事項之聲明者，不在此限，民事訴訟
    法第436條之23、第436條第2項、第255條第1項第3款分別定
    有明文。本件原告原起訴聲明係請求被告應給付原告新臺幣
    （下同）30,000元及法定利息。嗣於民國111年8月25日言詞
    辯論時變更聲明為被告應給付原告26,650元及法定利息，核
    屬減縮應受判決事項之聲明，與上開規定相符，應予准許。
二、原告主張：被告前於109年6月21日下午5時32分許，騎乘車
    牌號碼000-0000號普通重型機車(下稱肇事車輛)，行經彰化
    縣福興鄉番花路1段與外中街口處，因未注意車前狀況，致
    碰撞由原告所承保、訴外人乙○○所有、由訴外人甲○○騎乘之
    車牌號碼000-0000號普通重型機車(下稱系爭機車)，致系爭
    車輛受損。系爭機車經送廠修復，原告於109年7月24日依保
    險契約賠付必要修復費用30,000元(含工資5,000元、零件25
    ,000元)，依保險法第53條第1項之規定取得代位求償權，並
    前於109年7月23日發函通知被告。又系爭機車零件經折舊後
    ，被告應給付系爭機車修復費用26,650元。爰依民法第191
    條之2、第196條及保險法第53條第1項之規定提起本件訴訟
    等語。並聲明：被告應給付原告26,650元，及自起訴狀繕本
    送達翌日起至清償日止，按週年利率5%計算之利息。
三、被告答辯：系爭事故發生後，我已委由國泰產物保險股份有
    限公司(下稱國泰產險公司)與系爭車輛駕駛甲○○、車主乙○○
    和解(下稱系爭和解)，我雖有住在戶籍地，但沒有收到原告
    通知其已賠付保險金予車主之信件，也沒有收到郵局領取通
    知等語。並聲明：原告之訴駁回。
四、本院之判斷：
  ㈠原告主張被告於上開時、地騎乘肇事車輛，因未注意車前狀
    況，致擦撞系爭車輛，其已依保險契約理賠系爭機車修復費
    用等事實，提出道路交通事故當事人登記聯單、現場圖、汽
    (機)車險理賠申請書、機車維修估價單、賠款滿意書、駕駛
    執照、行車執照、受損照片、免用統一發票收據、損害賠償
    代位求償切結書等為證，復經本院調取交通事故資料核閱屬
    實，為被告所不爭執，堪信為真實。
  ㈡因故意或過失，不法侵害他人之權利者，負損害賠償責任；
    汽車、機車或其他非依軌道行駛之動力車輛，在使用中加損
    害於他人者，駕駛人應賠償因此所生之損害。但於防止損害
    之發生，已盡相當之注意者，不在此限，民法第184條第1項
    前段、第191條之2分別定有明文。又汽車在同一車道行駛時
    ，除擬超越前車外，後車與前車之間應保持隨時可以煞停之
    距離，不得任意以迫近或其他方式，迫使前車讓道；汽車行
    駛時，駕駛人應注意車前狀況及兩車並行之間隔，並隨時採
    取必要之安全措施，不得在道路上蛇行，或以其他危險方式
    駕車，道路交通安全規則第94條第1項、第3項分別定有明文
    。查被告於上揭時、地騎乘肇事車輛時，疏未注意車前狀況
    及與前車保持隨時可以煞停之距離，致撞及適時行駛於同向
    前方之系爭車輛，造成系爭車輛受有損害，被告之行為與系
    爭車輛所受損害間具有相當因果關係，被告復未舉證證明其
    就防止損害發生已盡相當之注意，自應就系爭車輛之損害負
    賠償責任。
　㈢惟被告以前詞置辯，是本件爭點為：1.原告是否於系爭和解
    前，已將債權讓與通知被告？2.乙○○是否就車體損害與被告
    達成系爭和解？是否已生債務消滅之效力？分述如下： 
  ⒈原告於系爭和解前，已將債權讓與通知被告：
　⑴民法第95條第1項前段規定：「非對話而為意思表示者，其意
    思表示，以通知達到相對人時，發生效力。」，乃採達到主
    義。所謂達到，係指意思表示已進入相對人之支配範圍，置
    於相對人隨時可以了解其內容之客觀狀態。若表意人將其意
    思表示以書面郵寄掛號寄送至相對人之住所地，郵務機關因
    不獲會晤相對人，而製作招領通知單通知相對人領取者，除
    相對人能證明其客觀上有不能領取之正當事由外，應認相對
    人受招領通知時，表意人之意思表示已到達相對人而發生效
    力，不以相對人實際領取為必要(最高法院109年度台上大字
    第908號民事大法庭裁定參照)。
  ⑵原告主張已依保險契約賠付上開修理費用，並將債權讓與通
    知被告，提出車險理賠資訊系統、通知書、系爭車輛車主存
    摺封面影本、信封及回執等為證(見本院卷第117頁至第125
    頁)，觀信封上載有「招領郵件」、「7/00 0000 0000」、
    「109.7.27不在」、「招領逾期退回109.7.28」等字樣或章
    戳，而收信人欄記載被告姓名及被告戶籍地址(見本院卷第1
    23頁)，是原告已於109年7月間向被告寄發賠付被保險人之
    通知書，且該信件確經郵務機關進行2次招領程序，嗣因逾
    期而退回，而非「原址查無此人」或「遷徙地址不明」，再
    者，被告於本院言詞辯論時自稱：我當時有住在戶籍地(見
    本院卷第132頁)，則依前述說明，該書信既已達到被告之支
    配範圍內，被告處於隨時可以了解其內容之狀態，依上開說
    明，該通知已發生為意思表示之效力。被告雖辯稱沒有收到
    通知書及回執，也沒有同住家人跟我說云云，惟被告既未能
    證明其客觀上有不能領取之正當事由，則其抗辯意思表示未
    到達云云，難為可採。
　⒉系爭和解對原告不生效力：　
　⑴在財產保險，被保險人因保險人應負保險責任之損失發生，
    而對於第三人有損失賠償請求權者，保險人得於給付保險金
    額後，代位行使被保險人對於第三人之請求權，此觀保險法
    第53條第1項前段規定自明。保險事故發生，被保險人對第
    三人有損害賠償請求權者，於保險人履行其保險賠償義務後
    ，其請求權即當然移轉於保險人，被保險人於受領保險給付
    之範圍內，對第三人之債權既已喪失，則其與第三人縱有和
    解或拋棄情事，亦不影響保險人因保險給付而取得之代位權
    (最高法院86年度台上字第985號判決要旨可參)。又保險法
    第53條第1項所定之保險人代位權，係本於法律規定之債權
    移轉，若保險人於給付被保險人賠償金額後，自無待乎被保
    險人另為移轉之行為，即當然取得代位行使對於第三人之請
    求權。
　⑵本件被告雖辯稱其委託國泰產險公司於109年8月21日與乙○○
    達成和解，並提出系爭和解書為證，且經證人施茗凱即國泰
    產險公司保險人員到庭證稱：「系爭和解書有包含車體損害
    部分，和解金額是甲○○7萬元、乙○○3萬元，總金額是10萬元
    ，這是他們自己約定的，他們兩人是情侶。」等語(見本院
    卷第133頁) ，然系爭和解既係在原告賠付系爭車輛受損費
    用並取得求償權利之後，且原告並未參與系爭和解或拋棄代
    位權，是原告基於保險代位法律關係行使對於被告損害賠償
    請求權之權利，並不受乙○○與被告間之事後和解契約所影響
    ，被告上開所辯自不足採。
　㈣不法毀損他人之物者，被害人得請求賠償其物因毀損所減少
    之價額；負損害賠償責任者，除法律另有規定或契約另有訂
    定外，應回復他方損害發生前之原狀；第一項情形，債權人
    得請求支付回復原狀所必要之費用，以代回復原狀，民法第
    196條、第213條第1項、第3項分別定有明文。又按物被毀損
    時，被害人除得依民法第196條請求賠償外，並不排除民法
    第213條至第215條之適用，惟民法第196條之規定即係第213
    條之法律另有規定，請求賠償物被毀損所減少之價額，得以
    修復費用為估定之標準，但以必要者為限，例如：修理材料
    以新品換舊品，應予折舊。依行政院所頒固定資產耐用年數
    表及固定資產折舊率表，系車機車之耐用年數為3年，依平
    均法計算其折舊結果（即以固定資產成本減除殘價後之餘額
    ，按固定資產耐用年數表規定之耐用年數平均分攤，計算折
    舊額），每年折舊率為3分之1，並參酌營利事業所得稅查核
    準則第95條第6項規定「固定資產提列折舊採用定率遞減法
    者，以1年為計算單位，其使用期間未滿1者，按實際使用之
    月數相當於全年之比例計算之，不滿1月者，以1月計」參照
    系爭機車行車執照所載，系爭機車係於109年4月出廠之機車
    ，惟不知當月何日，應類推適用民法第124條第2項後段，推
    定為109年4月15日，計算至本件車禍發生日即109年6月21日
    止，已使用3月(未滿1月，以1月計)，則零件扣除折舊後之
    修復費用估定為23,437元【計算式如附表】，至於工資部分
    ，並無折舊問題。從而，系爭車輛之修復必要費用共計為28
    ,437元【計算式：23,437元＋5,000元＝28,437元】。本件原
    告僅請求26,650元，未逾系爭機車之修復必要費用，應予准
    許。
　㈤本件原告代位被保險人請求被告應給付系爭機車回復原狀所
    需之修理費用，係以支付金錢為標的，且無確定給付期限，
    是原告就上揭所得請求之金額，請求自起訴狀繕本送達被告
    之次日即111年6月30日起至清償日止，按週年利率5%計算之
    利息，核與民法第229條第2項、第233條第1項前段及第203
    條規定相符，併應准許。
五、綜上所述，原告已於系爭和解前將債權讓與通知合法送達被
    告，且乙○○與被告達成系爭和解對原告不生效力，從而，原
    告依民法第191條之2前段、第196條及保險法第53條第1項之
    規定，請求被告給付26,650元，及自起訴狀繕本送達被告之
    翌日起至清償日止，按週年利率5%計算之利息，為有理由，
    應予准許。
六、本件係小額程序為被告敗訴之判決，依民事訴訟法第436條
    之20規定，應依職權宣告假執行，並依同法第392條第2項規
    定，依職權宣告被告預供相當擔保，得免為假執行。。
七、本件事證已臻明確，兩造其餘攻擊防禦方法及所提證據，核
    與判決結果無影響，毋庸逐一論述。　　
八、訴訟費用負擔之依據：民事訴訟法第78條。
中    華    民    國   111    年    11    月    1     日
                  臺灣彰化地方法院彰化簡易庭
                      法  官  范嘉紋
附表：
1.殘價＝取得成本÷( 耐用年數＋1)即25,000÷(3+1)≒6,250（小數
  點以下四捨五入）；
2.折舊額 ＝(取得成本－殘價)×1/（耐用年數）×（使用年數）即(
  25,000－6,250) ×1/3×（0+3/12）≒1,563（小數點以下四捨五
  入）；
3.扣除折舊後價值＝（新品取得成本－折舊額）即25,000－1,563＝2
  3,437
以上正本係照原本作成。
對於本件判決如有不服，應於收受送達後20日內向本院提出上訴
書狀，上訴於本院合議庭，並按他造當事人之人數附具繕本。
當事人之上訴，非以判決違背法令為理由不得為之，上訴狀應記
載上訴理由，表明下列各款事項：
㈠原判決所違背之法令及其具體內容。
㈡依訴訟資料可認為原判決有違背法令之具體事實。
如委任律師提起上訴者，應一併繳納上訴審裁判費。 
中　　華　　民　　國　　111 　年　　11　　月　　2 　　日
                      書記官  顏麗芸